【裁判字號】    98,交聲,280
【裁判日期】    981105
【裁判案由】    聲明異議
【裁判全文】
臺灣屏東地方法院交通事件裁定         98年度交聲字第280號
原處分機關  交通部公路總局高雄區監理所屏東監理站
異  議  人  甲○○
即受處分人
上列受處分人因違反道路交通管理處罰條例案件，對於交通部公
路總局屏東監理站於民國97年1 月22日所為之處分（原處分案號
：屏監違字第裁82-S00000000號），聲明異議，本院裁定如下：
    主  文
異議駁回。
    理  由
一、原處分意旨：異議人即受處分人（下稱：異議人）甲○○騎
    乘車牌號碼為GK2-769 號之普通重型機車，於民國96年4 月
    21日20時57分許，在台南市○○路、小東路口因闖紅燈為臺
    南市警察局第五分局員警林琮禮攔查舉發後，因於駕駛執照
    註銷期間仍騎乘機器腳踏車，乃於96年6 月11日逕行舉發「
    駕駛執照經註銷仍駕駛機器腳踏車」，經核無訛，乃依道路
    交通管理處罰條例第21條第1 項第4 款及違反道路交通管理
    事件統一裁罰基準表，裁處異議人繳納罰鍰新台幣（下同）
    9,600 元並扣繳駕照等語。
二、聲明異議意旨略以：原舉發機關於96年6 月11日南市交警字
    第S00000000 號之舉發通知單，並未收到，為此聲明不服等
    語。
三、按「汽車駕駛人，有下列情形之一者，處新臺幣六千元以上
    一萬二千元以下罰鍰，並當場禁止其駕駛：．．四、駕駛執
    照業經吊銷、註銷仍駕駛小型車或機器腳踏車。」此道路交
    通管理處罰條例第22條第1 項第4 款定有明文。
四、次按，依據道路交通管理處罰條例第7 條第1 項、第7 條之
    2 第1 項定及「違反道路交通管理事件統一裁罰基準及處理
    細則」（以下簡稱裁處細則），可知舉發程序分為「當場舉
    發」及「逕行舉發」兩種：(一)當場舉發：指當場查獲違規人
    之情形，此時舉發通知單應填記駕駛人或行為人姓  名、性
    別、出生年月日、地址、身分證統一編號及車主姓名、地址
    、車牌號碼、車輛種類，且被查獲之駕駛人或行為人為受處
    分人時，應於填記通知單後將通知聯交付該駕駛人或行為人
    簽名或蓋章收受之（裁處細則第11條第1 項第1 款前段）；
    (二)逕行舉發：指並未當場查獲違規人，而係以目視或科學儀
    器查獲汽車或駕駛人違規之情形，此時舉發通知單之填記方
    式，應按已查明之資料填註車牌號碼、車輛種類、車主姓名
    及地址，並於通知單上方空白處加註逕行舉發之文字後，由
    舉發機關送達被通知人（裁處細則第11條第1 項第4 款）。
    又因「逕行舉發」之程序，非當場為之，原則上受舉發之違
    規人無從當場得知違規事由及情狀，且因舉發之警察機關無
    從給予受舉發人陳述意見之機會，係對於人民基本權之限制
    及侵害，實有必要限縮，使之限於重大且急迫性之違規事由
    ，且因係對於人民訴願、訴訟基本權重大之侵害，形式上並
    應遵守憲法法律保留原則（國會保留），是現行道路交通管
    理處罰條例第7 條第2 第1 項、第4 項乃規定「汽車駕駛人
    之行為有下列情形之一，當場不能或不宜攔截製單舉發者，
    得逕行舉發：一、闖紅燈或平交道。二、搶越行人穿越道。
    三、在道路收費停車處所停車，不依規定繳費。四、不服指
    揮稽查而逃逸，或聞消防車、救護車、警備車、工程救險車
    之警號不立即避讓。五、違規停車或搶越行人穿越道，經各
    級學校交通服務隊現場導護人員簽證檢舉。六、行經設有收
    費站、地磅之道路，不依規定停車繳費或過磅。七、經以科
    學儀器取得證據資料證明其行為違規。．．第一項逕行舉發
    ，應記明車輛牌照號碼、車型等可資辨明之資料，以汽車所
    有人為被通知人製單舉發。」，亦即如非道路交通管理處罰
    條例第7 條之2 第1 項第1 至6 款所列舉之情形，又無同條
    項第7 款所列以科學儀器取得之證據資料，因無從認定員警
    之舉發為真正，即不得逕行舉發之。經查：
  (一)異議人騎乘車牌號碼為GK2-769 號之普通重型機車，於96年
    4 月21日20時57分許，在台南市○○路、小東路口因闖紅燈
    為臺南市警察局第五分局員警林琮禮攔查舉發乙節，為異議
    人所不爭執，並有卷存異議人親自簽收之舉發違反道路交通
    管理事件通知單1 紙可證，應可信為實在。
  (二)又異議人於96年4 月21日其普通重型機車駕駛執照遭註銷乙
    節有卷存證號查詢機車駕駛人1 紙可稽，亦為異議人所不爭
    執，應可信為真實。
  (三)本件之舉發經過，係舉發員警於舉發異議人闖紅燈後，移送
    裁決機關，經裁決機關退回並告知異議人駕照遭註銷乙事，
    舉發員警再連接至監理機關查詢得知異議人駕照遭註銷，乃
    予以逕行舉發等情，有卷存電話查詢紀錄單1 紙、舉發違反
    道路交通管理事件通知單1 紙可證。足證舉發員警連線監理
    單位管理駕駛人駕駛執照之電磁記錄得知異議人違規事實，
    符合上開道路交通管理處罰條例第7 條之2 第1 項第7 款之
    情形，該逕行舉發，即屬合法。
五、又按受處分人不服道路交通管理處罰條例第8 條所定主管機
    關所為之處罰，得於接到裁決書之翌日起20日內，向管轄地
    方法院聲明異議；又聲明異議，應以司法狀紙敘述異議之理
    由，提出於原處分機關為之，原處分機關應於接受異議書狀
    後5 日內，將該案卷宗及有關證物，送交該管地方法院或其
    分院交通法庭，道路交通管理處罰條例第87條第1 項、道路
    交通案件處理辦法第13條分別定有明文。次按交通法庭認聲
    明異議不合法律上之程式，且其不合法律上之程式無從補正
    者，應以裁定駁回之，道路交通案件處理辦法第18條前段亦
    有明文。
六、另按「處理違反道路交通管理事件，有關文書送達之程序，
    此依行政程序法之規定。」，此違反道路交通管理事件統一
    裁罰基準及處理細則第5 條定有明文。又行政程序法中對於
    文書送達，其第72條第1 項規定：「送達，於應受送達人之
    住居所、事務所或營業所為之。但在行政機關辦公處所或他
    處會晤應受送達人時，得於會晤處所為之」，第73條第1項
    規定：「於應送達處所不獲會晤應受送達人時，得將文書付
    與有辨別事理能力之同居人、受僱人或應送達處所之接收郵
    件人員」，第74條規定：「送達，不能依前二條規定為之者
    ，得將文書寄存送達地之地方自治或警察機關，並作送達通
    知書兩份，一份黏貼於應受送達人住居所、事務所、營業所
    或其就業處所門首，另一份交由鄰居轉交或置於該送達處所
    信箱或其他適當位置，以為送達（第1 項）。前項情形，由
    郵政機關為送達者，得將文書寄存於送達地之郵政機關（第
    2 項）。寄存機關自收受寄存文書之日起，應保存三個月（
    第3 項）」。經查：
  (一)本件異議人之戶籍設於「屏東縣枋寮鄉○○路167 號」，有
    卷存個人基本資料查詢1 紙可稽，又依卷存聲明異議狀1份
    、異議人親自簽收之舉發違反道路交通管理事件通知單1紙
    ，其上住址均載明為「屏東縣枋寮鄉○○路167 號」，足徵
    異議之住所設於該處無訛。
  (二)本件原處分機關之裁決書，係交由台灣郵政股份有限公司向
    異議人戶籍地「屏東縣枋寮鄉○○路167 號」送達，俟郵政
    人員按址投送因未會晤異議人、同居人、受僱人或接收郵件
    人員，郵政人員乃依行政程序法第74條第1 項、第2 項規定
    ，製作送達通知書2 份，一份黏貼於應受送達處所門首，另
    一份則置於該送達處所信箱或其他適當位置，並將該應送達
    之舉發通知單寄存於水底寮郵局為寄存送達乙情，有卷存送
    達證書1 紙在卷可證，是依上開說明，本件之寄存送達應屬
    合法，應自寄存送達之時即97年1 月30日發生送達之效力，
    然異議人竟遲至98年8 月17日始具狀向原處分機關聲明異議
    ，此有卷附聲明異議狀上所蓋之原處分機關收文章戳足稽，
    顯已逾期。是則，本件聲明異議顯已逾20日之異議期間，揆
    諸上開說明，本件異議顯不合法律上程式，且無從補正，應
    予駁回。
七、據上論斷，應依道路交通管理處罰條例第87條第2 項、道路
    交通案件處理辦法第18條前段，裁定如主文。
中    華    民    國    98    年    11    月    5     日
                    交通法庭    法  官  曾吉雄
以上正本證明與原本無異。
如不服本裁定應於收受送達後5 日內向本院提出抗告書狀敘述抗
告之理由抗告於台灣高等法院高雄分院。
中    華    民    國    98    年    11    月    5     日
                                書記官  林祥玉


司法院資訊處製作；財團法人民間司法改革基金會備份。
